臺灣高等法院高雄分院刑事判決　　　　　九十一年度上訴字第一七三號
　　上　訴　人
　　即　被　告　丙○○
　　指定辯護人　本院公設辯護人　孫妙岑
右上訴人因偽造有價證券案件，不服臺灣高雄地方法院九十年度訴字第二二０五號中
華民國九十年十一月三十日第一審判決（起訴案號：臺灣高雄地方法院檢察署九十年
度偵字第一０八一二號），提起上訴，本院判決如左：
      主      文
原判決撤銷。
丙○○意圖供行使之用，而偽造有價證券，處有期徒刑壹年捌月。緩刑年。
偽造票號ＪＡＢ0000000號，面額新臺幣萬肆仟貳佰元，發票人邵文義，付
款人高雄區中小企業銀行四維分行之支票壹紙沒收。
      事      實
一、丙○○積欠乙○○工程款及其他借款約新台幣 (下同)五十萬餘元，因乙○○催
    索欠款甚急，丙○○甲知自己先前於高雄區中小企業銀行所開立之000000
    0000000─三號（原始帳號為0000000000000─二號）支票
    帳戶已於民國八十九年四月二十八日被列為拒絕往來戶，惟為應付乙○○催索欠
    款，且慮及乙○○僅願收取客票之考量下，乃於九十年一月二十九日，在其高雄
    市苓雅區○○○路一四０巷廿一弄四號住處，填具其上開已被列為拒絕往來戶內
    票號為ＪＡＢ0000000號，面額為三萬四千二百元，發票日為九十年一月
    三十日，付款人為高雄區中小企業銀行四維分行之支票一紙（起訴書誤載為陳貞
    如於上開銀行所開立之00000000000000號支票存款帳戶內之支票
    ），並盜用員工邵文義留存之印章蓋於支票上，而假冒該紙支票係以邵文義名義
    所簽發，致乙○○以為該紙支票確為丙○○所收取之客票無訛，而允予收受停止
    催索，嗣發票日屆至，經乙○○提示後，發現該紙支票原使用者為丙○○，且因
    存款不足、拒絕往來及發票人簽章不符之故退票，始獲悉上情。
二、案經乙○○訴請臺灣高雄地方法院檢察署檢察官偵查起訴。
      理      由
一、右開事實，業據上訴人即被告丙○○於本院審理時供承不諱，核與告訴人乙○○
    於偵查中、原審及本院指訴之情節相符，並有偽造之支票及退票理由單影本各一
    紙在卷可稽。而被告之上開支票，業於八十九年四月廿八日已被列為拒絕往來戶
    之事實，復有高雄區中小企業銀行九十年十月二日（九十）高銀四維字第二一四
    號函附於原審卷第九頁可稽。本件事證甲確，被告之犯行，堪以認定。
二、按偽造銀行支票以圖行使，無論支票上所填蓋之戶名圖章是否為該票所有人之物
    ，及支票所有人實際上有無損害，均與其應負偽造有價證券之罪責不生影響（最
    高法院二十八年滬上字第五三號判例）。故本案被告冒用邵文義之印章為發票人
    ，蓋用於其所有之上開支票上交付予告訴人，核其所為，係犯刑法第二百零一條
    第一項之意圖供行使之用，而偽造有價證券罪。被告偽造上開支票後，復持之以
    行使，其行使之低度行為，應為偽造之高度行為所吸收，不另論罪；又盜用印章
    為偽造有價證券之階段行為，亦不另論罪（最高法院五十六年臺上字第二一九六
    號判決參照），故公訴人認被告所犯偽造有價證券罪與盜用印章罪間，有方法結
    果之牽連關係，應從一重處斷，顯有誤會。又被告因一時失慮，觸犯刑章，惟其
    僅偽造支票一張，金額亦僅三萬四千二百元，犯罪情節尚輕，法重情輕，若科處
    法定最低刑度即有期徒刑三年，猶嫌過重，犯罪情狀堪以憫恕，爰依刑法第五十
    九條規定減輕其刑。
三、原審予以被告論科，固非無見，惟查被告偽造本件支票之犯罪地點，係在其高雄
    市苓雅區○○○路一四０巷廿一弄四號住處，已經被告供甲在卷，而原判決事實
    欄漏未記載，即有認定事實不甲確之違誤，自有未合。被告上訴意旨，指摘原判
    決量刑過重不當，固無足取，然原判決既有上述可議，自應由本院將原判決撤銷
    。審酌被告一時糊塗致罹重典，所犯情節非重，於本院審理中坦承犯行，並與告
    訴人達成民事和解，有和解契約書一紙在卷可稽，犯後態度尚佳等一切情狀，量
    處有期徒刑一年八月。至於被告所偽造票號為ＪＡＢ0000000號，面額為
    三萬四千二百元，以邵文義為發票人，付款人為高雄區中小企業銀行四維分行之
    偽造支票一紙，爰依刑法第二百零五條之規定，不問屬於被告與否，併予宣告沒
    收。
四、查被告前未曾受有期徒刑以上刑之宣告，有臺灣高等法院被告全國前案紀錄表在
    卷可稽。茲因一時失慮，觸犯刑章，所犯情節非重，犯後已與告訴人達成民事和
    解，有和解契約書一紙在卷可稽，實害減輕。又被告現有子女鄭雯婷（民國八十
    五年十二月十七日生）、鄭浩澤（民國八十八年七月四日生）二人賴其扶養，有
    其戶口名簿影本一份在卷可按。經此偵審程序及科刑教訓，當知所警惕，應無再
    犯之虞。為避免其因入監服刑，子女乏人照顧，家庭陷入困境，本院因認被告所
    受刑之宣告，以暫不執行為適當，併宣告緩刑三年，以啟自新。
據上論斷，應依刑事訴訟法第三百六十九條第一項前段、第三百六十四條、第二百九
十九條第一項前段，刑法第二百零一條第一項、第二百零五條、第五十九條、第七十
四條第一款，罰金罰鍰提高標準條例第一條前段，判決如主文。
本案經檢察官邱榮藏到庭執行職務。
中    華    民    國     九十一     年       四       月      十一      日
                              臺灣高等法院高雄分院刑事第三庭
                                  審判長法官  周賢銳
                                        法官  陳中和
                                        法官  謝宏宗
右正本證甲與原本無異。
如不服本判決應於收受本判決後十日內向本院提出上訴書狀，其未述上訴理由者，
並得於提起上訴後十日內向本院補提理由書狀（均須按他造當事人之人數附繕本)「
切勿逕送上級法院」。
                                      書記官  王秀娟
中    華    民    國     九十一     年       四       月      十五      日
附錄：本判決論罪科刑法條：
刑法第二百零一條第一項
意圖供行使之用，而偽造、變造公債票、公司股票或其他有價證券者，處三年以上十
年以下有期徒刑，得併科三千元以下罰金。
                                                                        Ｑ
